臺灣屏東地方法院刑事判決　　　　　　100年度易字第334號
公　訴　人　臺灣屏東地方法院檢察署檢察官
被　　　告　潘家榮
上列被告因違反毒品危害防制條例案件，經檢察官提起公訴（10
0 年度毒偵字第187 號），被告於準備程序中就被訴事實為有罪
之陳述，經本院告知簡式審判程序之旨，並聽取被告及公訴人之
意見後，合議庭裁定由受命法官獨任進行簡式審判程序，判決如
下：
    主  文
潘家榮施用第二級毒品，累犯，處有期徒刑伍月，如易科罰金，
以新臺幣壹仟元折算壹日，扣案之殘留第二級毒品甲基安非他命
之吸食器( 含玻璃球) 壹組，沒收銷燬之。
    事  實
一、潘家榮前於民國93年間因施用毒品案件，經國防部南部地方
    軍事法院以92年度和裁字第117 號裁定送勒戒處所觀察、勒
    戒後，因認無繼續施用毒品之傾向，於93年2 月2 日執行完
    畢釋放，並經國防部南部地方軍事法院檢察署檢察官以92年
    度偵字第4 號為不起訴處分確定。又於95年間因施用毒品案
    件，經臺灣高雄地方法院( 下稱高雄地院) 以97年度易緝字
    第12號判處有期徒刑6 月確定，於97年7 月17日期滿執行完
    畢。詎其明知甲基安非他命係毒品危害防制條例第2 條第2
    項第2 款所定之第二級毒品，不得非法持有、施用，竟基於
    施用第二級毒品甲基安非他命之犯意，於100 年1 月16日18
    時許，在其位於東縣潮州鎮○○○路42巷1 號之住處內，以
    將甲基安非他命置於玻璃球內燒烤後，吸食所產生煙霧之方
    式，施用第二級毒品甲基安非他命1 次。嗣於100 年1 月17
    日23時20分許，於屏東縣竹田鄉○○路段某處，因形跡可疑
    為警盤查而查獲，其在未有偵查犯罪職權之機關或公務員發
    現其施用第二級毒品犯罪前，即向警方坦承施用上開毒品犯
    行，而接受裁判，並扣得其所有供以施用第二級毒品犯罪所
    用之殘留第二級毒品甲基安非他命之吸食器（含玻璃球）1
    組，復經徵得其同意後採尿送驗，檢出甲基安非他命陽性反
    應，始查悉上情。
二、案經屏東縣政府警察局潮州分局移送臺灣屏東地方法院檢察
    署檢察官偵查起訴。
    理  由
一、本件被告潘家榮所犯係死刑、無期徒刑、最輕本刑為3 年以
    上有期徒刑以外之罪，其於本院準備程序中就前揭被訴事實
    為有罪之陳述，經受命法官告知簡式審判程序之旨，並聽取
    其與公訴人之意見後，本院認無不得或不宜改依簡式審判程
    序進行之處，爰依刑事訴訟法第273 條之1 第1 項、第284
    條之1 ，本院合議庭裁定由受命法官獨任依簡式審判程序審
    理，合先敘明。
二、上揭犯罪事實，業據被告潘家榮於警詢、偵查及本院審理時
    均坦承不諱，而被告為警查獲時所採集之尿液檢體，經送請
    臺灣檢驗科技股份有限公司檢驗，其結果呈甲基安非他命陽
    性反應，有該公司100 年1 月31日編號KH/2011/00000000號
    濫用藥物檢驗報告1 份( 見毒偵卷第39頁) 在卷可稽，並有
    屏東縣政府警察局潮州分局搜索扣押筆錄、扣押物品目錄表
    各1 紙、查獲現場照片2 張、毒品類初步檢驗報告表( 尿液
    、吸食器、玻璃球)3紙、毒品案件受檢人尿液採證編號姓名
    對照表1 紙( 見警卷第11至13、15至18、20頁) 附卷可佐。
    另扣案之吸食器( 含玻璃球)1組，經警以毒品簡易快篩檢試
    劑初步檢驗，其結果確呈有甲基安非他命陽性反應，有前揭
    毒品類初步檢驗報告表( 吸食器、玻璃球) 2 紙( 見警卷第
    17 、18 頁) 附卷可憑，又上開吸食器( 含玻璃球) 係供被
    告為本件施用第二級毒品所用之物，業據被告於本院審理中
    供承在卷( 見本院卷第44頁) ，足認被告上開任意性之自白
    核與事實相符，堪信為真實。是本案事證明確，被告潘家榮
    上開施用第二級毒品甲基安非他命之犯行，洵堪認定。
三、按觀察、勒戒或強制戒治執行完畢釋放後，5 年內再犯第10
    條之罪者，應依一般刑事訴訟程序予以起訴論罪科刑，此觀
    諸毒品危害防制條例第20條、第23條第2 項規定自明。再按
    犯毒品危害防制條例第10條之罪，經觀察、勒戒後，認無繼
    續施用毒品之傾向，應即釋放，並為不起訴處分；認有繼續
    施用毒品之傾向者，應由檢察官聲請法院裁定令入戒治處所
    施以強制戒治，至無繼續戒治之必要，強制戒治期滿，應即
    釋放，由檢察官為不起訴處分。經觀察勒戒、強制戒治執行
    完畢釋放後，5 年內再犯第10條之罪，依93年1 月9 日修正
    施行之毒品危害防制條例第23條第2 項規定意旨，應由檢察
    官偵查起訴。又依修正後之規定，僅限於「初犯」及「5 年
    後再犯」2 種情形，始應先經觀察、勒戒或強制戒治程序。
    倘被告於5 年內已再犯，經依法追訴處罰，縱其第3 次（或
    第3 次以上）再度施用毒品之時間，在初犯經觀察、勒戒或
    強制戒治執行完畢釋放5 年以後，已不合於「5 年後再犯」
    之規定，且因已於「5 年內再犯」，顯見其再犯率甚高，原
    實施觀察、勒戒或強制戒治，已無法收其實效，即應依該條
    例第10條處罰（最高法院97年度第5 次刑事庭會議決議參照
    ）。查被告潘家榮前於93年間因施用毒品案件，經國防部南
    部地方軍事法院以92年度和裁字第117 號裁定送勒戒處所觀
    察、勒戒後，因認無繼續施用毒品之傾向，於93年2 月2 日
    執行完畢釋放，並經國防部南部地方軍事法院檢察署檢察官
    以92年度偵字第4 號為不起訴處分確定；其又於前開觀察勒
    戒執行完畢釋放後5 年內之95年間，因施用毒品案件而經高
    雄地院以97年度易緝字第12號判處有期徒刑6 月確定，有臺
    灣高等法院被告前案紀錄表1 份在卷可參，則被告於100 年
    1 月16日18時許，再次施用第二級毒品甲基安非他命之行為
    ，揆諸前開最高法院決議之意旨，即非屬該條例第20條第3
    項所定「5 年後再犯」之情形，則檢察官逕行依毒品危害防
    制條例第23條第2 項之規定，予以追訴，應屬適法，本院自
    得依法予以論罪科刑。
四、核被告潘家榮上開所為，係犯毒品危害防制條例第10條第2
    項施用第二級毒品罪，其於施用第二級毒品甲基安非他命前
    持有第二級毒品甲基安非他命之犯行，已為其施用第二級毒
    品甲基安非他命之高度行為所吸收，應不另論罪。又被告有
    如事實欄所載論罪科刑執行之前科紀錄，有臺灣高等法院被
    告前案紀錄表在卷可查，其於有期徒刑執行完畢後，5 年以
    內故意再犯本件有期徒刑以上之罪，為累犯，應依刑法第47
    條第1 項規定，加重其刑。另被告於上開施用毒品後，在未
    有偵查犯罪職權之機關或公務員發覺其前述施用毒品犯罪前
    ，即向警方坦承其上開施用毒品犯行，有查獲施用毒品案件
    報告表1 紙( 見警卷第19頁) 在卷可按，嗣併接受裁判，是
    被告之行為，已合於自首之要件，爰依刑法第62條前段規定
    ，減輕刑責，並與前開加重部分，依法先加重後減輕之。爰
    審酌被告潘家榮曾因施用毒品經裁定觀察、勒戒，並處以罪
    刑後，其仍未能戒斷其施用毒品之惡習，而再次違犯本次施
    用毒品之罪，足見其自制力不佳，不思悔改，惟念及其施用
    毒品行為僅係戕害其自己身心健康，並無加害他人，且其於
    犯罪後已知坦承犯行，態度尚可，暨衡及其素行、生活狀況
    、智識程度等一切情狀，量處如主文所示之刑；並酌以其教
    育程度為高職肄業，家庭經濟狀況為勉持( 見警卷調查筆錄
    受詢問人欄所載) 等情，諭知如主文所示之易科罰金折算標
    準。至檢察官雖具體求處有期徒刑9 月，惟本院審酌上揭諸
    情，認本件上開所量處之刑，應屬適當，附此敘明。
五、另扣案之吸食器( 含玻璃球)1組，為被告潘家榮所有，並供
    其為本件施用第二級毒品甲基安非他命犯罪所用之物，業據
    被告於本院審理時陳明在卷( 見本院卷第44頁背面) ，且該
    吸食器( 含玻璃球) 經警以毒品簡易快篩檢試劑檢驗，其結
    果確呈有甲基安非他命陽性反應，業如前述，衡情該吸食器
     (含玻璃球) 已附著第二級毒品甲基安非他命，難以析離，
    故應將之視為查獲之第二級毒品甲基安非他命，爰依毒品危
    害防制條例第18條第1 項前段規定，諭知沒收銷燬之。
據上論斷，應依刑事訴訟法第273 條之1 第1 項、第284 條之1
、第299 條第1 項前段，毒品危害防制條例第10條第2 項、第18
條第1 項前段，刑法第11條前段、第47條第1 項、第62條前段、
第41條第1項前段，判決如主文。
本案經檢察官鍾佩真到庭執行職務。
中    華    民    國   100    年    4     月    29    日
                  刑事第一庭   法  官  許瑜容
以上正本證明與原本無異。
如不服本判決應於收受判決後10日內向本院提出上訴書狀，並應
敘述具體理由；其未敘述上訴理由者，應於上訴期間屆滿後20日
內向本院補提理由書（均須按他造當事人之人數附繕本）「切勿
逕送上級法院」。
中    華    民    國   100    年    4     月    29    日
                               書記官  龔惠婷
附錄本案論罪科刑法條全文：
毒品危害防制條例第10條
施用第一級毒品者，處六月以上五年以下有期徒刑。
施用第二級毒品者，處三年以下有期徒刑。